【裁判字號】    98,審訴,250
【裁判日期】    980430
【裁判案由】    偽造文書
【裁判全文】
臺灣桃園地方法院宣示判決筆錄         98年度審訴字第250號
公  訴  人  臺灣桃園地方法院檢察署檢察官
被      告  甲○○原名李春華.
選任辯護人  陳雅珍律師
上列被告因偽造文書案件，於中華民國98年4 月30日下午5 時許
，在本院第十法庭宣示判決，出席職員如下：
          法  官   林孟宜
          書記官   洪明媚
          通  譯
法官起立朗讀判決主文、犯罪事實要旨、處罰條文、附記事項，
及告以上訴限制、期間並提出上訴狀之法院，且諭知記載其內容
：
一、主  文：
    甲○○行使偽造私文書，足以生損害於公眾及他人，處有期
    徒刑陸月，如易科罰金，以銀元參佰元即新臺幣玖佰元折算
    壹日。扣案偽造「李春暉」名義之中華民國護照壹本（含甲
    ○○相片壹幀）、普通護照入出境許可申請書上偽簽之「李
    春暉」簽名壹枚，均沒收。
二、犯罪事實要旨：
    甲○○為李春暉之胞弟，於民國86年11月之某不詳時間，在
    臺北縣深坑鄉○○街之住處，見李春暉之身分證置於前揭住
    處內，竟意圖為自己不法所有，竊取李春暉之身分證得手後
    （親屬間竊盜部分未據告訴），復基於行使偽造私文書之概
    括犯意，於不詳時地，持上揭李春暉之國民身分證及自己之
    照片，委由不知情之旅行社職員，於86年11月3日，至外交
    部領事事務局，以「李春暉」名義填寫普通護照入出境許可
    申請書，連同上開國民身分證、照片等不實申請資料，向外
    交部行使申辦「李春暉」名義之中華民國護照，使外交部承
    辦人員登載於職務上所掌之登記簿公文書，並核發護照號碼
    M00000000 號之中華民國護照，足生損害於外交機關對護照
    核發、入出境管理之正確性及李春暉。嗣於87年1月11 日，
    李春華持上開護照，欲以李春暉名義自臺灣出境前往香港之
    際，在中正國際機場出境查驗檯持上開護照交航警局證照查
    驗人員查驗時，當場查獲，並扣得上開護照1 本。
三、處罰條文：刑法第2 條第1 項前段，行為時刑法第216 條、
    第210 條、第212 條、第214 條、第219 條、修正前刑法第
    55條後段、第41條第1 項前段、第38條第1 項第2 款，刪除
    前罰金罰鍰提高標準條例第2 條。
四、附記事項：
（一）被告以李春暉名義製作普通護照入出境許可申請書，係犯
      行為時刑法第216 條、第210 條行使偽造私文書罪，又持
      之申辦護照並於出境時將之交證照查驗人員查證，係犯行
      為時刑法第216 條、第214 條行使使公務員登載不實文書
      罪嫌、行為時刑法第216 條、第212 條行使偽造特種文書
      罪嫌。其於入出境許可申請書上偽簽「李春暉」之偽造署
      押之行為乃偽造私文書之階段行為，而上開偽造之低度行
      為復為行使之高度行為所吸收，均不另論罪。上述各罪間
      有方法結果之牽連關係，應依修正前刑法第55條後段規定
      ，從一重之行為時刑法第216 條、第210 條行使偽造私文
      書罪處斷。
（二）按中華民國九十六年罪犯減刑條例自民國96年7 月16 日
      施行；本條例施行前，經通緝而未於中華民國96年12月31
      日以前自動歸案接受偵查、審判或執行者，不得依本條例
      減刑，中華民國九十六年罪犯減刑條例（下稱減刑條例）
      第16條、第5 條分別定有明文。查被告甲○○本件犯罪行
      為終了之時，在96年7 月16日減刑條例施行之前，所犯為
      刑法第216 條、第210 條之罪，雖合於減刑條例第2 條第
      1 項第3 款規定之減刑條件，惟被告於檢察官偵查中，即
      因逃匿無蹤，乃由臺灣桃園地方法院檢察署於87年8 月18
      日發布通緝，有通緝書1 份在卷可稽，嗣經警於97年8 月
      8 日緝獲到案，其既在減刑條例施行前已發布通緝在案，
      且未於減刑條例施行後至96年12月31日以前自動歸案接受
      偵查，揆諸前揭說明，依減刑條例第5 條規定，自不得減
      刑。
（三）扣案偽造李春暉名義之中華民國護照一本（含甲○○相片
      1 幀），為被告所有，供犯罪所用之物，應依刑法第38條
      第1 項第2 款宣告沒收；普通護照入出境許可申請書上偽
      簽之李春暉簽名壹枚，應依刑法第219 條沒收之。
五、協商判決除有刑事訴訟法第455 條之4 第1 項第1 款於本訊
    問程序終結前，被告撤銷協商合意或檢察官撤回協商聲請者
    ；第2 款被告協商之意思非出於自由意志者；第4 款被告所
    犯之罪非第455 條之2 第1 項所定得以協商判決者；第6 款
    被告有其他較重之裁判上一罪之犯罪事實者；第7 款法院認
    應諭知免刑或免訴、不受理者情形之一，及違反同條第2 項
    「法院應於協商合意範圍內為判決；法院為協商判決所科之
    刑，以宣告緩刑或2 年以下有期徒刑、拘役或罰金為限」之
    規定者外，不得上訴。
六、如有前項得上訴之情形者，得自收受判決送達之日起10日內
    ，向本院提出上訴書狀，上訴於第二審法院。
中    華    民    國    98    年     4    月    30    日
                            刑事庭法  官  林孟宜
以上正本證明與原本無異。
                                  書記官  洪明媚
中    華    民    國    98    年     4    月    30    日
附錄本案論罪科刑法條：
中華民國刑法第212條
（偽造變造特種文書罪）
偽造、變造護照、旅券、免許證、特許證及關於品行、能力服務
或其他相類之證書、介紹書，足以生損害於公眾或他人者，處1
年以下有期徒刑、拘役或3 百元以下罰金。
中華民國刑法第214條
（使公務員登載不實罪）
明知為不實之事項，而使公務員登載於職務上所掌之公文書，足
以生損害於公眾或他人者，處3 年以下有期徒刑、拘役或5 百元
以下罰金。
中華民國刑法第216條
（行使偽造變造或登載不實之文書罪）
行使第 210 條至第 215 條之文書者，依偽造、變造文書或登載
不實事項或使登載不實事項之規定處斷。


司法院資訊處製作；財團法人民間司法改革基金會備份。
